【裁判字號】    98,訴,1230
【裁判日期】    981229
【裁判案由】    違反槍砲彈藥刀械管制條例
【裁判全文】
臺灣屏東地方法院刑事判決              98年度訴字第1230號
公  訴  人  臺灣屏東地方法院檢察署檢察官
被      告  丙○○
選任辯護人  侯重信律師
上列被告因違反槍砲彈藥刀械管制條例案件，經檢察官提起公訴
（98年度偵字第4405號），本院判決如下：
    主  文
丙○○無罪。
    理  由
一、公訴意旨略以：被告丙○○明知可發射子彈具有殺傷力之改
    造手槍及子彈，依槍砲彈藥刀械管制條例規定，非經中央主
    管機關許可，不得持有，竟基於持有改造手槍及子彈之犯意
    ，於民國98年6 月3 日晚上7 時許，在屏東縣屏東市○○路
    香蕉巷2 號住處，因整理李澤安（已於98年5 月30日死亡）
    曾在該處居住房間之際，發現以塑膠袋2 只包裹具有殺傷力
    之改造手槍2 支（槍枝管制編號分別為0000000000、000000
    0000）及非制式子彈6 顆，即未經許可而持有之；同日晚上
    甲○○（另經檢察官為不起訴處分）至上址尋被告泡茶、聊
    天，被告即將前開以塑膠袋包裹之改造手槍2 支及子彈6 顆
    交付甲○○，囑咐攜往萬年溪棄置，甲○○取得前開裝放槍
    彈之塑膠袋後，將之隨意丟棄在屏東縣屏東市中山公園矮樹
    下，適有路人發覺可疑，拾取其中塑膠袋1 只，發覺內有槍
    枝1 支（彈匣內有具殺傷力之非制式子彈6 顆），乃報警處
    理；甲○○事後又返回拾取所餘以塑膠袋1 只包裹之槍枝1
    支，持交被告。嗣經警循線通知甲○○到案說明，被告於警
    方尚未查知槍枝為何人持有之際，主動向警方說明，自首而
    接受裁判等情，因認被告涉有槍砲彈藥刀械管制條例第8 條
    第4 項之未經許可持有可發射子彈具有殺傷力之改造手槍及
    同條例第12條第4 項之未經許可持有子彈等罪嫌。
二、按犯罪事實應依證據認定之，無證據不得認定犯罪事實；不
    能證明被告犯罪者，應諭知無罪之判決，刑事訴訟法第154
    條第2 項、第301 條第1 項前段分別定有明文。次按事實之
    認定，應憑證據，如未能發現相當證據，或證據不足以證明
    ，自不能以推測或擬制之方法，為裁判基礎；又認定不利於
    被告之事實須依積極證據，苟積極證據不足為不利於被告事
    實之認定時，即應為有利於被告之認定；而認定犯罪事實所
    憑之證據，雖不以直接證據為限，間接證據亦包括在內，然
    而無論直接證據或間接證據，其為訴訟上之證明，須於通常
    一般之人均不致有所懷疑，而得確信其為真實之程度者，始
    得據為有罪之認定，倘其證明尚未達到此一程度，而有合理
    之懷疑存在而無從使事實審法院得有罪之確信時，即應由法
    院諭知被告無罪之判決（最高法院40年台上字第86號、30年
    台上字第816 號、76年台上字第4986號判例意旨參照）。另
    按槍砲彈藥刀械管制條例所謂之「持有」，係指行為人將該
    條例所指之各式槍砲、彈藥、刀械、及主要組成零作，置於
    自己實力支配下之狀態而言；必須行為人主觀上對該等物品
    有執持占有之意思，客觀上並已將之置於自己實力得為支配
    之狀態，始足當之，如僅係偶然短暫經手，主觀上欠缺為自
    己執持占有之意思，客觀上亦無將之置於自己實力支配下之
    狀態，自與應評價為犯罪行為之「持有」有別（最高法院98
    年度台上字第2366號判決意旨參照）。
三、再按被告以外之人於審判外之陳述，雖不符刑事訴訟法第15
    9 條之1 至第159 條之4 之規定，而經當事人於審判程序同
    意作為證據，法院審酌該言詞陳述或書面陳述作成時之情況
    ，認為適當者，亦得為證據。當事人、代理人或辯護人於法
    院調查時知有第159 條第1 項不得為證據之情形，而未於言
    詞辯論終結前聲明異議者，視為有前項之同意，同法第159
    條之5 第1 項、第2 項定有明文。立法意旨在於傳聞證據未
    經當事人之反對詰問予以核實，原則上先予排除，惟若當事
    人已放棄反對詰問權，於審判程序中表明同意該等傳聞證據
    可作為證據，基於尊重當事人對傳聞證據之處分權，及證據
    資料愈豐富，愈有助於真實發見之理念，且強化言詞辯論主
    義，使訴訟程序得以順暢進行，上開傳聞證據亦均具有證據
    能力。查本案據以認定被告犯罪事實存否之被告以外之人之
    言詞或書面陳述，被告及檢察官於本院審理時，均同意作為
    證據，且於本院言詞辯論終結前，均未聲明異議，而本院審
    酌該言詞陳述及書面陳述作成之情況，未見有何不適當之情
    形，是依前開規定，均得為證據。
四、檢察官認被告涉有前揭違反槍砲彈藥刀械管制條例等罪嫌，
    無非係以被告之自白、扣案槍彈及該等槍彈之鑑定書等資料
    ，茲為論罪依據。訊據被告否認有何持有槍彈犯行，辯稱：
    於整理前出借李澤安居住之房間之際，發現上開槍彈，隨即
    於同日晚上囑咐友人甲○○丟棄，可知其並無持有之意；之
    後甲○○又將其中槍枝1 把及子彈部分攜回，伊不知如何處
    理為宜，俟警方通知甲○○到案說明，伊便主動帶同該槍彈
    前往說明等語。經查：
（一）被告於警詢、偵查及本院審理之際，對於上開發現槍彈、
      交付甲○○丟棄、經甲○○再度拾回交付後，直至甲○○
      經警通知到案說明，便隨同將之提交警方等經過，固均坦
      承無訛，然自始未提及有何將上開槍彈置於自己實力支配
      而為持有之意，亦無承認犯罪等相關供述，是被告供述雖
      與事實相符，然尚須判斷被告之舉是否該當於前述「持有
      」行為，不能以被告所陳上開事實經過，遽為不利於被告
      之認定。
（二）被告前於96年間，將屏東縣屏東市○○路香蕉巷2 號住處
      內房間，出借友人李澤安暫時居住，俟被告得知李澤安業
      於98年5 月30日死亡後，乃於98年6 月3 日晚上7 時許，
      整理原供李澤安使用房間，期間發現以塑膠袋包裹具有殺
      傷力之改造手槍2 支（槍枝管制編號分別為0000000000、
      0000000000）及非制式子彈6 顆；適被告友人甲○○、乙
      ○○等人於同日晚上，前往上址尋被告泡茶、聊天，被告
      即將前開以塑膠袋2 只包裹之改造手槍2 支及子彈6 顆交
      付甲○○，囑咐攜往萬年溪棄置；然甲○○因與友人相約
      在屏東縣屏東市中山公園附近見面，遂逕將前開裝放槍彈
      之塑膠袋丟棄在該中山公園矮樹下；事後甲○○又覺不妥
      ，於98年6 月4 日凌晨2 時許，返回原棄置塑膠袋處，見
      僅餘一塑膠袋（內含槍枝1 支），便將之取回交付被告。
      嗣於警方據報循線通知甲○○到案說明，被告便帶同所餘
      槍枝與甲○○前往接受調查等情，業據被告於警詢、偵查
      及本院審理時供述在卷（見警卷第3 至6 頁，偵卷第17至
      18、25至26頁，本院卷第22頁背面至第23頁、第69至70頁
      ），核與證人甲○○、乙○○於本院審理中證述情節相符
      （參本院卷第63頁背面至第66頁背面），且為檢察官所是
      認（見起訴書犯罪事實欄記載）。則被告初始不過於整理
      李澤安遺物之際，意外發現上開槍彈，並隨即於同日交付
      甲○○，要求代為攜往萬年溪丟棄，其主觀上顯無將該槍
      彈執持占有之意，客觀上亦僅係偶然短暫經手，衡無將之
      置於自己實力支配之狀態。其後，甲○○未依其指示，又
      將其中槍枝1 支攜回，此應已在其料想之外；則被告所以
      收受甲○○帶回之槍枝，不過出於該物品原係由其交付甲
      ○○，尚難認被告此時有何執持占有該物之意。至被告於
      98年6 月14日將槍枝交付警方前，客觀上固曾將上開槍枝
      置放其所支配之處所約10日，然以其最初發現槍彈時，立
      時交付甲○○要求丟棄；以及警方通知甲○○到案說明時
      ，並不知悉尚有另一槍枝在被告處，其猶併同帶往交付警
      方處理等節觀之，益見其辯稱：唯恐遭認為係持有槍枝，
      不知如何處理為宜，期間在思索應委託誰至何處報案，始
      能避免違反槍砲彈藥刀械管制條例之嫌疑等語，尚非不能
      採信，實難遽認被告主觀上有將該槍枝支配占有之意，參
      照上開關於「持有」之解釋，自不能僅以被告短暫將槍枝
      放置在自己可得支配之處所，即認被告構成持有槍枝之罪
      。
（三）綜上所述，被告發現具殺傷力之槍枝2 支、子彈6 顆後，
      隨即囑由友人丟棄，主觀上並無持有之意，其要求代為棄
      置之舉性質上亦非屬將之置於自己實力支配下之行為；而
      其收受友人拾回交付之槍枝1 支時起，至將該槍枝報由警
      方處理之期間，尚無證據認定其主觀上必係出於持有之意
      ，揆諸前開說明，當不得以持有槍彈罪相繩。此外，復查
      無其他積極證據足資證明被告有公訴人所指之犯行，被告
      所辯前詞又非不能採信，是本案尚存有合理之懷疑，無從
      證明被告犯罪，依首揭判例意旨，應為被告無罪之諭知。
據上論斷，應依刑事訴訟法第301 條第1 項，判決如主文。
本案經檢察官潘國威到庭執行職務。
中    華    民    國    98    年    12    月    29    日
                  刑事第三庭  審判長法  官  邱明弘
                                    法  官  李珮妤
                                    法  官  戴韻玲
以上正本證明與原本無異。
如不服本判決應於收受判決後10日內向本院提出上訴書狀，並應
敘述具體理由；其未敘述上訴理由者，應於上訴期間屆滿後20日
內向本院補提理由書（均須按他造當事人之人數附繕本）「切勿
逕送上級法院」。
中    華    民    國    98    年    12    月    29    日
                                    書記官  張語恬

司法院資訊處製作；財團法人民間司法改革基金會備份。
